【裁判字號】    96,易,2265
【裁判日期】    970407
【裁判案由】    竊盜
【裁判全文】
臺灣士林地方法院刑事判決              96年度易字第2265號
公  訴  人  臺灣士林地方法院檢察署檢察官
被      告  乙○○
            丙○○
上列被告因竊盜案件，經檢察官提起公訴（96年度偵字第11758號）
，本院判決如下：
    主  文
乙○○、丙○○均無罪。
    理  由
一、公訴意旨略以：被告乙○○與被告丙○○為裝潢工人，共同
    承攬施作告訴人丁○○位於臺北市○○區○○路1 段138 巷
    20 號1樓房屋之水泥砌牆工程，於民國96年8 月16日晚上10
    時30分許，與告訴人丁○○聚餐結束後自餐廳返回上址住處
    前方，欲駕駛自小貨車離去，見丁○○房屋之鋁門窗戶尚未
    裝置完工，竟共同意圖為自己不法之所有，由被告丙○○待
    在自小貨車附近把風，被告乙○○則從鋁門窗框架攀越進入
    無人居住之上址空屋內，徒手竊取丁○○所有供裝潢施工使
    用之鑽孔機及砂輪機各1 台，得手後，迅速駕駛自小貨車載
    離現場。嗣於翌日中午12時許，丁○○返家發現上開機器失
    竊，其母親甲○○告以乙○○曾經出現在屋內，始查知上情
    。因認被告所為係共犯刑法第321 條第1 項之加重竊盜罪嫌
    云云。
二、按犯罪事實應依證據認定之，無證據不得認定犯罪事實；又
    不能證明被告犯罪者，應諭知無罪之判決，刑事訴訟法第15
    4 條第2 項、第301 條第1 項分別定有明文。又事實之認定
    ，應憑證據，如未能發現相當證據，或證據不足以證明，自
    不能以推測或擬制之方法，為裁判基礎；且認定犯罪事實所
    憑之證據，其為訴訟上之證明，須於通常一般之人不致有所
    懷疑，而得確信其為事實之程度者，始得據為有罪之認定，
    倘其證明尚未達到此一程度，而有合理之懷疑存在而無從使
    事實審法院得有罪之確信時，即應由法院為諭知被告無罪之
    判決；再認定不利於被告之事實須依積極證據，苟積極證據
    不足為不利於被告事實之認定時，即應為有利於被告之認定
    ，更不必有何有利之證據（最高法院40年台上字第86號、76
    年台上字第4986號、30年上字第816號判例參照）。
三、公訴人認被告乙○○、丙○○2 人涉有上開罪嫌，無非係以
    被告2 人之供述、告訴人藍信棋之指訴、證人甲○○之證述
    及現場勘察報告書、平面圖及相片數張附卷可證為其主要論
    據。訊據被告乙○○、丙○○2 人雖坦承上揭共同承攬施作
    告訴人丁○○位於臺北市○○區○○路1 段138 巷20號1 樓
    房屋之水泥砌牆工程，於96年8 月16日晚上10時30分許，與
    告訴人丁○○聚餐結束後自餐廳返回上址住處前方，並駕駛
    停放於該址路旁之自用小貨車離去之事實，惟堅決否認有何
    共同竊盜之犯行，被告乙○○辯稱：那天告訴人本來要把砂
    輪機、手推車送給我，但是我說過2 天我朋友要來裝鋁門窗
    ，到時候再交給我的朋友，因為那天手推車也要推垃圾，改
    天再叫我朋友一起載回去就好了，當場告訴人要送給我們，
    我們沒有拿，那天晚上吃飯回來之後，我要把名片放在信箱
    ，我找不到信箱就塞進前門縫，之後我上車子掉頭就離開，
    他當場要送給我，我都沒有拿，我怎麼會偷拿等語；被告丙○○則辯稱：本來這個工作我不想做，但是藍先生叫我去幫
    他做工，但回到家裡想我沒有車子，我才跟乙○○說2 天就
    做好了，隔天告訴人一直催，叫我來做，我說我找人來幫忙
    ，我就找乙○○一起來，因為他有車子，我給他載比較方便
    ，96年8 月16日那天工作完成、工錢算給我們後，告訴人請
    我們去吃飯，吃完飯之後我們回來開貨車，乙○○下去放名
    片，我去廁所尿尿，後來我們上車離開，告訴人母親說我們
    在那裡停留10分鐘根本就是誣賴我們等語。經查：
  (一)告訴人藍信棋於96年8 月17日第一次警詢時供稱：被告乙○○於96年8 月16日晚上10時30分許到我家中，沒有告知我及
    我家人，而該時段我家都沒有人進出，只有乙○○進來，另
    一個人在車上，在他們離去後，於17日中午12時許伊才發現
    屋內的東西不見了，在這段時間除了我母親以外也都沒有人
    進出，我母親甲○○有看到嫌疑人（指被告乙○○）到我家
    來，所以我認定就是乙○○進入屋內偷了我的東西離開（詳
    偵查卷第9 頁），嗣於96年8 月31日第二次警詢時則改稱：
    是被告丙○○到我家中竊盜，第一次警詢是我母親稱乙○○
    進入我家工地行竊物品，所以我才說是乙○○等語（詳偵查
    卷第12頁），足證告訴人藍信棋並未親自目睹被告行竊之過
    程，且對於到底是何人入屋行竊，所述前後不一，其指訴自
    不得作為被告犯罪之論據。
  (二)證人甲○○於96年8 月17日第一次警詢時證稱：竊盜之嫌疑
    人是到我家施工的工人乙○○，我大概是於96年8 月16日晚
    上10點半看到的，他是穿深紅色上衣、約咖啡色褲子爬窗戶
    進去，大概10點分左右從門出來走牆邊離去不讓我看到等語
    （詳偵查卷第16頁），嗣於96年8 月31日第二次警詢時則改
    稱：我是看到乙○○在旁邊，但是知道有人進去，不知道是
    誰等語（詳偵查卷第18頁），嗣於檢察官偵訊時則證稱：我
    看乙○○在房子裡面，他怎麼進去我不清楚，我有看到他手
    提東西，可是是什麼東西看不清楚等語（詳偵查卷第47頁、
    48頁），再於本院審理時，則證稱：我看到有人影從窗戶進
    去，後來看到有人從後面走出來上車，才看到那個人是乙○○等語（詳本院卷第53頁），是證人甲○○對於究竟有無目
    睹被告乙○○爬窗戶進入其尚未施工完成之屋內一節所述先
    後不一，其所述是否屬實，尚非無疑，自難單憑其證詞，為
    被告不利之認定。
  (三)本件告訴人之住所內雖遺留有鞋印兩枚，惟經臺北市政府警
    察局士林分局鑑識小組員警鑑驗結果，被告乙○○、丙○○
    所穿拖鞋及施工用膠鞋與現場鞋印缺乏類化之紋痕特徵，此
    有該局96年10月31日北市警士分刑字第09632617000 號函附
    卷可憑（詳偵查卷第67頁），是證人甲○○稱是被告乙○○
    進入其屋內行竊云云，自與事實不符。
  (四)告訴人藍信棋曾向被告丙○○表示等做完工後可以將該砂輪
    機及鑽孔機送給他們（指被告2 人），此為告訴人所自承（
    詳偵查卷第12頁、第55頁），被告既已合法受贈，自無以竊
    盜之方式取得上開機具之必要，是被告所辯未竊取告訴人之
    砂輪機及鑽孔機，應屬可採。
四、綜上所述，依公訴人所提之全部證據，尚不足為被告犯竊盜
    罪之證明，仍有合理懷疑之存在，依「罪證有疑，利於被告
    」原則，不能僅以推測或擬制之方法，為被告有罪之認定。
    此外，復查無其他證據足資證明被告確有公訴人所指之竊盜
    行為，揆諸首開說明，公訴人既不能證明被告犯罪，應依法
    為被告無罪之諭知，以昭審慎。
據上論斷，應依刑事訴訟法第301 條第1 項前段，判決如主文。
本案經檢察官余秉甄到庭執行職務。
中    華    民    國    97    年    4    月     7     日
                  刑事第六庭法  官  許永煌
以上正本證明與原本無異。
如不服本判決，應於收受送達後10日內向本院提出上訴書狀，其
未敘述上訴理由者，應於上訴期間屆滿後20日內向本院補提理由
書狀（均須按他造當事人之人數附繕本）。
                            書記官  陳淑琪
中    華    民    國    97    年    4     月    7     日


司法院資訊處製作；財團法人民間司法改革基金會備份。
